Inventaris van het archief van de Directeur der Landelijke Telegrafische Beseiningen, 1809-1810
Nationaal Archief, Den Haag
Directeur der Landelijke Telegrafische Beseiningen
Directeur Telegrafische Beseiningen
1809-1810
D23313
0.13 meter; 9 inventarisnummers.
Normale vroeg 19e eeuwse geschreven en gedrukte documenten, geen bijzondere handschriften.
Nationaal Archief, Den Haag
Ministerie van Oorlog / Directeur der landelijke telegrafische beseiningen
Het archief bevat de correspondentie van de directeur der landelijke telegrafische beseiningen van 1809-1810.
Archiefvorming
Geschiedenis van de archiefvormer
Gedurende de Bataafs-Franse tijd werd voor de snelle verzending van berichten gebruik gemaakt van de kustbeseining, die onder toezicht stond van het Departement van Marine. Het archief van eerste seinmeester Th. Pansier te Scheveningen berust bij de derde afdeling van het Algemeen Rijksarchief (Rijksarchief in Zuid-Holland).
Toen in het najaar van 1809 de Engelsen in Zeeland waren, kon de bestaande optische kusttelegraaf de bevelhebber der Hollandse troepen, generaal Dumonceau, die zijn hoofdkwartier in Ossendrecht had, niet meer bereiken. Daarom werd besloten tot de aanleg van een nieuw correspondentielijn van Amsterdam over de kerktorens van Aalsmeer-Woubrugge-Waddinxveen-Rotterdam-Willemstad-Steenbergen-Bergen op Zoom naar Ossendrecht. Luitenant-ingenieur J.D. van Schelle werd met de inrichting der seinposten en de aanstelling van seinmeesters belast. Na het besluit om die lijn als vaste telegrafische verbinding te behouden (met nog een zijlijn naar Yerseke), ontving hij op 31 oktober 1809 zijn aanstelling als directeur der landelijke beseiningen.
Sedert koning Lodewijk zich in het begin van oktober in Het Loo had gevestigd, kreeg Van Schelle van de minister van Oorlog de opdracht om ten spoedigste op bepaalde torens tussen Amsterdam en Bergen op Zoom seinposten op te stellen.
In het jaar 1810 zijn al deze lijnen weer buiten gebruik gesteld, waarna weer gebruik gemaakt werd van de kustbeseining.
Geschiedenis van het archiefbeheer
De verwerving van het archief
De rechtstitel is (nog) onbekend
Inhoud en structuur van het archief
2.01
Aanwijzingen voor de gebruiker
Openbaarheidsbeperkingen
Volledig openbaar.
Materiële beperkingen
Aanvraaginstructie
Openbare archiefstukken kunnen online worden aangevraagd en gereserveerd. U kunt dit ook via de terminals in de studiezaal van het Nationaal Archief doen. Om te kunnen reserveren dient u de volgende stappen te volgen:
U maakt een profiel aan op www.gahetna.nl, en logt vervolgens in
Via de archiefinventaris (alleen de beschrijvingen met rode nummers) selecteert u het gewenste archiefstuk door op de knop 'Reserveren' te klikken
In het volgende scherm geeft u aan op welke dag u het archiefstuk wilt inzien
Indien u zich bevindt in de studiezaal en een tafelnummer heeft ontvangen kunt u dit nummer vermelden. Als u geen tafelnummer heeft kunt u tafelnummer 777 laten staan
Vervolgens bevestigt u uw reservering door deze te versturen.
Verwant materiaal
Beschikbaarheid van kopieën
Verwante archieven
Zie ook de verantwoording van de inventarisering van 2.01.14.01: Comité tot de Algemene Zaken van het Bondgenootschap te Lande, 1795-1798.
Beschrijving van de series en archiefbestanddelen
- Ingekomen brieven bij de directeur der landelijke telegrafische beseiningen, met tafels., 1809-1810; 1-5; 5 omslagen
  - Van de minister van Oorlog 1809 aug. 29 - 1810 feb., 1
    De stukken van 29 augustus - 23 november 1809 ontbreken.
  - Van gemeentebesturen en schouten, van de eerste seinmeester der kustbeseining Pansier en van de instrumentmaker Kleman. 1809 sep. 8 - 1810 sep. 19, 2
  - Van officieren en raden van administratie 1809 okt. 6 - 1810 aug. 6, 3
  - Van seinmeesters en assistenten in de telegrafische beseiningslinie 1809 okt. 5 - 1810 mei 27, 4
  - Van magazijnmeesters, belast met de betaling van de op de seinposten dienende veteraan. 1809 nov. 23 - 1810 juli 12, 5
- Uitgaande brieven van de directeur der landelijke telegrafische beseiningen, concepten met tafels., 1809-1810; 6-9; 4 omslagen
  - Aan gemeentebesturen en schouten, aan de eerste seinmeester der kustbeseining Pansier en aan de instrumentmaker Kleman. 1809 okt. 3 - 1810 sep. 13, 6
  - Aan officieren en raden van administratie. 1809 sep. 11 - 1810 okt. 16, 7
  - Aan seinmeesters en assistenten in de telegrafische beseiningslinies. sep. 1809 - 1810 mei 10, 8
  - Aan magazijnmeesters, belast met de betaling van de op de seinposten dienende veteranen. 1809 sep. 20 - 1810 juli 9, 9
  - Aan de minister van Oorlog, ---
    Deze stukken ontbreken.